【裁判字號】    99,上訴,2479
【裁判日期】    990914
【裁判案由】    偽造文書等
【裁判全文】
臺灣高等法院刑事判決                99年度上訴字第2479號
上  訴  人  臺灣板橋地方法院檢察署檢察官
被      告  丙○○
上列上訴人因被告偽造文書等案件，不服臺灣板橋地方法院 98
年度訴字第386號，中華民國99年3月5日第一審判決（起訴案號
：臺灣板橋地方法院檢察署97年度偵字第32808號），提起上訴
，本院判決如下：
    主  文
原判決撤銷。
丙○○共同犯竊盜罪，處有期徒刑肆月，如易科罰金以新臺幣壹
仟元折算壹日；又犯行使偽造私文書罪，處有期徒刑肆月，如易
科罰金以新臺幣壹仟元折算壹日，中國信託銀行信用卡簽帳單持
卡人欄內偽造之「乙○○」署名壹枚沒收。應執行有期徒刑陸月
，如易科罰金以新臺幣壹仟元折算壹日，中國信託銀行信用卡簽
帳單持卡人欄內偽造之「乙○○」署名壹枚沒收。
    事  實
一、丙○○於民國97年5月22日7時30分許，與真實姓名、年籍不
    詳之成年男子共乘其所有、車牌號碼632-BND 號之重型機車
    行經臺北縣鶯歌鎮○○街146 號前時，竟共同基於意圖為自
    己不法所有之犯意，趁被害人乙○○下車購買早餐之際，竊
    取乙○○所有、置於其所騎乘之車號FVR-182 號重型機車置
    物箱內之土黃色女用背包一只（內裝有永豐銀行金融卡一張
    、兆豐銀行金融卡一張、花旗銀行信用卡一張、玉山銀行信
    用卡一張、遠東銀行信用卡一張、中國信託銀行信用卡三張
    、乙○○身分證及駕照各一張、FVR-182 號重型機車行照一
    張、報稅資料二份及現金新臺幣（下同）43,000元等物），
    得手後離去，其二人旋於同日8時6分許，持前開所竊得之中
    國信託銀行0000000000000000號信用卡，前往位於臺北縣鶯
    歌鎮○○○路283之12 號之統一便利超商「新鄉下門市」之
    特約商店內，佯裝信用卡本人持卡消費「七星」牌香菸一條
    及「峰」牌香菸四條，共計刷卡3,600元，並在前開信用卡
    之簽帳單上（計有二聯，一為持卡人收執聯、一為特約商店
    向發卡銀行請款之請款聯）偽造「乙○○」之署名後，交付
    與特約商店店員黃禹文用以表示其係信用卡持卡人之消費簽
    帳單，或使之不疑有詐而先提供消費再轉向發卡之中國信託
    銀行請款，足生損害於乙○○，並使發卡之中國信託銀行遭
    騙代墊3,600 元之消費款項，嗣因乙○○報案，經警調閱案
    發現場監視錄影畫面後，始循線查獲上情。
二、案經臺北縣政府警察局三峽分局報請臺灣板橋地方法院檢察
    署檢察官偵查起訴。
      理  由
甲、程序方面：
    按刑事訴訟法第159條第1項雖規定，被告以外之人於審判外
    之言詞或書面陳述，除法律有規定外，不得作為證據。惟同
    法第159條之5第1、2項已規定，經當事人於審判程序同意作
    為證據，法院審酌該言詞陳述或書面陳述作成時之情況，認
    為適當者，亦得為證據。又當事人、代理人或辯護人於法院
    調查證據時，知有第159條第1項不得為證據之情形，而未於
    言詞辯論終結前聲明異議者，視為有前項之同意，此乃第15
    9條第1項所容許，得作為證據之例外規定之一。查本案所據
    以認定被告犯罪事實之供述證據及非供述證據，上訴人即被
    告丙○○、檢察官於言詞辯論終結前，均未就上開證據主張
    有刑事訴訟法第159條第1項不得為證據之情形，本院復審酌
    各該證據作成時並無違法及證明力明顯過低之瑕疵等情況，
    認為適當，是被告未爭執之供述證據及非供述證據，均有證
    據能力。
乙、實體方面：
一、訊據被告雖矢口否認有竊盜、行使偽造私文書及詐欺取財犯
    行，並辯稱：伊於97年4、5月間，曾將上開機車借與他人使
    用，但伊已經忘記借給誰，且伊並不認識翻拍照片裡騎乘上
    開機車之人云云。然查：
  (一)觀諸卷附臺北縣鶯歌鎮○○街146 號「美芝城早餐店」前之
    監視器於97年5月22日7時29分20秒所攝錄畫面及臺北縣鶯歌
    鎮○○○路283─12 號「統一便利超商」店內之監視器於97
    年5月22 日8時6分許所攝錄畫面之翻拍照片內容所示（見偵
    卷第18頁至第21頁），參以證人即「統一便利超商」之店員
    黃禹文於警詢時證稱：早餐店前監視器所錄到之二人，就是
    持被害人乙○○之卡片到伊超商店內刷卡購物之二人等語（
    見偵卷第8頁反面至第9頁），佐以告訴人乙○○卡片失竊地
    點即「美芝城早餐店」與其後遭盜刷卡片購物之地點即「統
    一便利超商」間之地緣確係相近，有檢察官上訴書所附之附
    件一之Google地圖一紙在卷可稽，堪認持告訴人乙○○卡片
    盜刷購物之二人，即係案發當日7時30 分許前後共乘一部機
    車出現在被害人乙○○卡片失竊地點即「美芝城早餐店」前
    之二人。
  (二)再依證人即「美芝城早餐店」老闆江協信於偵查中證稱：「
    （你有指認竊嫌所騎之重型機車車牌為632BND號，並簽名蓋
    手印，你是否確定竊嫌之車牌即為632BND？）是。確實是我
    簽名並蓋手印，我第二次有親眼看到竊嫌之車牌是632BND，
    我也有記下來，只是後來的監視器畫面沒有清楚照下車牌，
    但是因為他來過好幾次，所以我才跑出去記下車牌，而我不
    確定的只是騎士是否是同一個人，但是車子確定是同一輛」
    、「（以上所言實在否？）實在」等語（見偵卷第36頁），
    對照卷附臺北縣鶯歌鎮○○街146 號「美芝城早餐店」前之
    監視器於97年5月22日7時29分20秒所攝錄畫面之翻拍照片內
    容所示，確僅呈現二名頭戴安全帽之男子共乘一部機車之畫
    面，而未清楚呈現該部機車之車牌號碼等情，顯見證人江協
    信確係親見並記下「632─BND」之機車車牌號碼，且堪認前
    開「美芝城早餐店」前之監視器於97年5月22日7時29分20秒
    所攝錄到之二名頭戴安全帽男子所共乘之該部機車車號即係
    632─BND。至證人於原審審理時固證稱：「（你是否可以確
    定竊嫌所騎的機車之車號？）我是看監視錄影帶的，是警察
    調出我的監視錄影帶，我認為可能是這輛車的人去偷的」（
    見原審99年2 月9日審判筆錄第6頁）等語，惟此應係證人回
    答係以監視器畫面判斷可疑為竊嫌之人騎乘車輛與其親眼所
    見之車輛為同一輛，與證人偵查中所言其有親自記下被告所
    有上開機車車牌號碼一事並無矛盾之處，益徵竊嫌確係騎乘
    車號632─BND」機車之二人至明。
  (三)又依卷附車號632─BND號重型機車之車籍資料所示，該車確
    係登記為被告丙○○所有，佐以被告丙○○於原審審理時二
    度自承：前開「美芝城早餐店」前之監視器錄影畫面中二名
    頭戴安全帽男子所共乘之機車，確係被告所有之車號 632─
    BND號重型機車等語（見原審卷第19頁、第54 頁），參諸證
    人江協信之證述，堪認被告丙○○所有之車號632─BND號重
    型機車，確有於告訴人乙○○失竊時，同時出現在失竊地點
    。又被告所有車號632─BND號重型機車係於96年間購買，平
    時都是由被告自己騎乘使用等情，業據被告於警詢時供明在
    卷（見偵卷第4 頁），足徵被告確係竊取被害人乙○○背包
    之人甚明。至被告於偵審時改稱：97年4、5月間，曾將上開
    機車借與他人使用，但伊已忘記借予何人云云，衡情被告既
    記得97年4、5月間將機車借人使用，竟不記得借予何人，應
    屬事後推托之詞，有違一般經驗法則，洵無足取。
  (四)又被告有抽菸之習慣，且係抽「七星」牌香菸，業據被告於
    本院審理時供明在卷，並經證人即被告之友甲○○證述屬實
    （見本院卷第50頁），而至「統一便利商店」偽簽信用卡簽
    帳單之人係購買「七星」牌香菸等物品，核與被告之抽「七
    星」牌香菸之習慣吻合，堪認被告係前往「統一便利商店」
    持被害人乙○○信用上購物及偽簽信用卡簽帳單之人無疑。
  (五)另稽諸被告丙○○於本案案發前、後，即已多次夥同甲○○
    或真實姓名年籍不詳之男子，以二人一組、共乘車號 632─
    BND 號重型機車隨機尋找作案對象之方式，將被害人林雪琴
    等人之機車座墊徒手扳開後，竊取置於置物箱內之物品得手
    ，並持所竊得之提款卡或信用卡，多次盜領款項或盜刷財物
    得手，並分別由臺灣士林地方法院檢察署以97年度偵字第11
    853、10951號提起公訴及臺灣板橋地方法院檢察署以97年度
    偵字第24570 號聲請簡易判決處刑，並先後由臺灣士林地方
    法院以97年度易字第1662號判處應執行有期徒刑三年確定、
    臺灣板橋地方法院以97年度簡字第8722號判處有期徒刑二月
    確定等情，有被告全國刑案資料查註表及本院被告前案紀錄
    表各一份在卷可參。
  (六)此外，復有被害人乙○○於警詢時之指述，車號632─BND號
    重型機車之車籍資料、97年5 月22日在臺北縣鶯歌鎮○○街
    146號前之監視錄影畫面之翻拍照片四張、97年5月22日臺北
    縣鶯歌鎮○○○路283之12 號統一便利超商監視錄影畫面之
    翻拍照片四張，中國信託銀行信用卡簽帳單及統一發票存根
    聯影本各一張在卷可資佐證。
  (七)綜上所述，被告所辯，應屬卸責飾詞，委無可採。被告確係
    於97年5月22日7時30分許，夥同另名成年男子共乘所有車號
    632─BND號重型機車共同在「美芝城早餐店」前竊取被害人
    乙○○背包，並持被害人乙○○中國信託銀行信用卡至「統
    一便利超商」購買香菸而在信用卡偽簽「乙○○」署名之人
    ，事證明確，被告犯行堪以認定。
二、按簽帳單係以文字為一定之意思表示，持信用卡刷卡消費時
    ，在簽帳單上簽署姓名，除表示已收受特約商店所交付之交
    易標的物或消費標的，並確認該筆消費之憑證，具有表示法
    律上權利義務關係之證明，故簽帳單性質上除與收據相同外
    ，並且為信用卡發卡銀行依據此向簽帳人收款之憑證，屬私
    文書之一種。核被告所為，係犯刑法第320條第1項之竊盜罪
    、第216條、第210條之行使偽造私文書罪、第339條第1項之
    詐欺取財罪。被告與另名不詳姓名年籍成年男子就上開犯行
    間，有犯意聯絡及行為分擔，皆為共同正犯。被告在中國信
    託銀行信用卡簽帳單上偽造「乙○○」之署押，係偽造私文
    書之階段行為；其偽造私文書後復持以行使，偽造私文書之
    低度行為應為行使偽私文書之高度行為所吸收，均不另論罪
    。被告以一行為同時觸犯行使偽造私文書及詐欺取財二罪，
    為想像競合犯，應依刑法第55條之規定從一重之行使偽造私
    文書罪處斷。又被告所犯竊盜、行使偽造私文書罪，犯意各
    別，行為互殊，罪名不同，應予分論併罰。
三、原審認檢察官所舉證據不足以證明被告犯罪，判決被告無罪
    ，固非無見，惟經本院審理結果，認被告犯行事證已臻明確
    ，應成立竊盜及行使偽私文書二罪，原判決即無可維持，自
    應由本院撤銷改判。爰審酌被告犯罪之動機、手段，犯罪所
    生危害，與犯罪後否認犯行之態度等一切情狀，分別量處如
    主文所示之刑及諭知易科罰金之折算標準，並定其應執行刑
    及諭知易科罰金之折算標準。被告在中國信託銀行信用卡簽
    帳單持卡人欄內偽造之「乙○○」署名一枚，係偽造之署押
    ，不問屬於犯人與否，應依刑法第219條之規定宣告沒收。
據上論斷，應依刑事訴訟法第369條第1項前段、364條、第299條
第1項前段，刑法第28 條、第320條第1項、第216條、第210條、
第339條第1項、第55條、第41條第1項前段、第51條第5款、第21
9條，刑法施行法第1條之1，判決如主文。
本案經檢察官楊秀琴到庭執行職務。
中    華    民    國    99    年    9     月    14    日
                  刑事第二十庭審判長法  官  楊貴雄
                                    法  官  許必奇
                                    法  官  周明鴻
以上正本證明與原本無異。
行使偽造私文書罪部分如不服本判決，應於收受送達後10日內向
本院提出上訴書狀，其未敘述上訴之理由者並得於提起上訴後10
日內向本院補提理由書（均須按他造當事人之人數附繕本）「切
勿逕送上級法院」。
竊盜罪部分不得上訴。
                                    書記官  郭彥琪
中    華    民    國    99    年    9     月    14    日
附錄：本案論罪科刑法條全文
中華民國刑法第320條
（普通竊盜罪、竊佔罪）
意圖為自己或第三人不法之所有，而竊取他人之動產者，為竊盜
罪，處5年以下有期徒刑、拘役或5百元以下罰金。
意圖為自己或第三人不法之利益，而竊佔他人之不動產者，依前
項之規定處斷。
前二項之未遂犯罰之。
中華民國刑法第216條
（行使偽造變造或登載不實之文書罪）
行使第210條至第215條之文書者，依偽造、變造文書或登載不實
事項或使登載不實事項之規定處斷。
中華民國刑法第210條
（偽造變造私文書罪）
偽造、變造私文書，足以生損害於公眾或他人者，處5年以下有
期徒刑。
中華民國刑法第339條
（普通詐欺罪）
意圖為自己或第三人不法之所有，以詐術使人將本人或第三人之
物交付者，處5年以下有期徒刑、拘役或科或併科1千元以下罰金
。
以前項方法得財產上不法之利益或使第三人得之者，亦同。
前二項之未遂犯罰之。

司法院資訊處製作；財團法人民間司法改革基金會備份。
